【裁判字號】    91,簡,568
【裁判日期】    920523
【裁判案由】    貨物稅
【裁判全文】
臺北高等行政法院判決                              九十一年度簡字第五六八號
    原      告  欣宗電子工業股份有限公司
    代  表  人  甲○○
           送達代收人  李勝雄律師
    被      告  財政部臺灣省北區國稅局
    代  表  人  林吉昌（局長）
右當事人間因貨物稅事件，原告不服中華民國九十一年三月二十七日台財訴字第○九
○○○二九二一五號訴願決定，提起行政訴訟。本院判決如左：
    主  文
原告之訴駁回。
訴訟費用由原告負擔。
    事  實
一、事實概要：
原告於八十四年十月十五日進口 TEC--8566型卡式電話答錄機，未貼貨物稅查驗證，
違反行為時貨物稅稽徵規則第二十三條第二項及第五十六條規定，案經被告於八十六
年七月二十八日在神腦國際企業股份有限公司萬大營業所查得，並經該營業所店長在
場確認，無貨物稅查驗證，原處分機關台北縣分局乃依違章案件報告表通報函，以違
反貨物稅條例第二十八條第三款規定處以新台幣（下同）一五、○○○元罰鍰。原告
不服，主張該公司進口 TEC--8566型卡式電話答錄機，已依法繳納貨物稅，惟海關所
發放之查驗證為紙式，不易黏貼、容易掉落，並非不貼貨物稅查驗證，請予免罰云云
，申請復查，未獲變更，提起訴願，亦遭駁回，猶不服，遂向本院提起行政訴訟。
甲、原告起訴意旨略以：
  (一)按「進口應稅貨物之納稅義務人，應於貨物進口時，填具貨物進口報單，向海關
    辦理進口通關。經海關審核無誤後，由海關發給海關進口貨物各項稅款收入繳納
    證，交由納稅義務人繳納後，連同進口報單向海關換領完稅照。該進口貨物應行
    貼用之查驗證，由海關交與納稅義務人自行於十日內依規定貼於貨件上，‧‧」
    ，此乃行為時貨物稅稽徵規則第五十六條第一項所明定。而本件原告進口該批答
    錄機當時業已向海關申報，並由海關代徵貨物稅，則原告確實已依規定完納貨物
    稅；且依行為時貨物稅稽徵規則第五十九條第一項規定：「海關代徵貨物稅，應
    按月列表送財政部海關總稅務司署及海關所在地主管稽徵機關備查。」，則原告
    確實完納貨物稅之資料可由海關或海關所在地主管稽徵機關中查閱得知。
  (二)原告既已依法完納貨物稅，斷不可能不依規定將海關所發放之查驗證黏貼於該批
    答錄機上；然因海關所發放之查驗證為紙式，如用膠帶黏貼，易破壞商品之外觀
    ，如以膠水黏貼，則容易脫落。原告在考量權衡後，為保護本身商品之價值，才
    選擇以膠水黏貼該等查驗證。惟原告確實有依規定黏貼查驗證。
  (三)若原告確未依規定黏貼該等查驗證，則在神腦國際企業股份有限公司萬大營業所
    內所存放原告之答錄機應皆末黏貼該查驗證為是；然查，當時財政部台北市國稅
    局之稽查人員僅查獲原告之一台答錄機未黏貼查驗證，由此亦可推論，原告確實
    有於該答錄機上黏貼查驗證，然因該查驗證不易黏貼，方於裝卸中不慎掉落。
  (四)退步言之，縱原告雖未依規定黏貼該等查驗證，然貨物稅稽徵規則於八十六年十
    月三十日修正公布，除將原第二十三條刪除之外，並修改原第五十六條規定，業
    已刪除原需黏貼查驗證之規定，而修改公布法條之時間點又於原告申請復查，而
    決定書尚未下來之前，則依吳庚先生之見解及實務之意見，「原處分之後，在行
    政訴訟中，因為後令變更前令，原處分之基礎已變更，自難予以維持。」；爰請
    求撤銷原處分及訴願決定。
乙、被告答辯意旨略以：
  (一)本件原告於八十四年十月十五日進口TEC-8566型卡式電話答錄機，未貼貨物稅查
    驗證，違反行為時貨物稅稽徵規則第二十三條及第五十六條規定，案經財政部臺
    北市國稅局於八十六年七月二十八日在神腦國際企業股份有限公司萬大營業所查
    得，為原告所不爭，並經該營業所店長在場確認，確實無黏貼貨物稅查驗證，此
    有神腦國際企業股份有限公司普會課課長林保雍談話筆錄及說明書，暨財政部臺
    北市國稅局違章案件報告表通報函附卷可稽，違章事證明確，經被告所屬臺北縣
    分局依違章案件報告表通報函，依首揭行為時貨物稅條例第二十八條第三款規定
    ，處以一五、○○○元罰鍰。原告不服，主張於八十四年十月十五日進口
    TEC-8566型卡式電話答錄機，已依法繳納進口貨物稅，惟海關所核發之查驗證為
    紙式，不易黏貼、容易掉落，並非不貼貨物稅查驗證，請予免罰云云。申經被告
    復查決定「以原告違章事證明確，依司法院釋字第二七五號解釋意旨，原告仍須
    負過失責任。」被告予以處罰，並無不合，遂駁回其復查之申請，經核並無不合
    。
  (二)訴願時，原告復執前詞稱僅查獲一台未黏貼查驗證，即處以罰鍰一五、○○○元
    ，顯有未洽云云，以資爭議。惟查原告有違反行為時貨物稅條例第二十八條第三
    款規定之作為義務之行為即應論處，而被告於裁量範圍內酌情核處，並無不當。
  (三)原告復執前詞於訴訟時訴稱進口該批電話答錄機，已由海關代徵並繳納進口貨物
    稅，而海關所核發查驗證為紙式，不易黏貼、容易掉落，為保護商品本身價值感
    ，經權衡後選擇以膠水依規定黏貼查驗證，僅查獲一台未黏貼查驗證，係裝卸過
    程不慎掉落，並非不貼貨物稅查驗證；又貨物稅稽徵規則於八十六年十月三十日
    修正，已刪除第二十三條，並修改第五十六條，修法時間適逢行政救濟尚未核課
    確定，原處分難以維持云云，以資爭議。第查原告已違反行為時貨物稅條例第二
    十八條第三款規定之應作為而不作為之義務行為，即應依法論處行為罰，並不以
    發生納稅義務人短漏報稅款之結果為要件而處以漏稅罰，而被告行使裁量權，並
    無逾越法定之裁量範圍。又八十六年十月三十日修正貨物稅稽徵規則，並無明定
    修正公布日尚未核課確定之案件，適用修正後之規定。是原告所訴核不足採，本
    件原處分應予維持。
    理  由
一、按「納稅義務人有左列情形之一者，除通知補辦或改正外，處新臺幣九千元以上
    三萬元以下罰鍰：.................. 三、應貼於包件上或容器上之貨物稅查
    驗證，或經申請核准以其他特定標誌替代，不依規實貼或刊印特定標誌表示替代
    者。」為行為時貨物稅條例第二十八條第三款所明定。次按「產製廠商最近一年
    度營利事業所得稅申報經核准使用藍色申報書或委託會計師查核簽證申報者，得
    向稽徵機關申請，報經財政部核准以其使用之註冊登記商標作為特定標誌，或以
    印有特定標誌之包裝或瓶蓋代替查驗證，並在特定標誌下載明『代替貨物稅查驗
    證』字樣。其產品包裝不便黏貼查驗證，或無特定標誌者，得申請以出（送）貨
    單管制，免貼查驗證。進口廠商符合前項規定者，得向所在地主管稽徵機關申請
    報經財政部核准以進口應稅貨物之包裝或容器上刊印進口商名稱及核准免貼查驗
    證之文號後，免貼查驗證。」及「進口應稅貨物之納稅義務人，應於貨物進口時
    ，填具貨物進口報單向海關辦理進口通關。經海關核准無誤後，由海關發給海關
    進口貨物各項稅款收入繳納證，交由納稅義務人繳納後，連同進口報單向海關換
    領完稅照。該進口貨物應行貼用之查驗證，由海關交予納稅義務人自行於十日內
    依規定貼於貨件上；其因故無法如期貼妥者，應在限期內向納稅義務人所在地主
    管稽徵機關申請展期，其展延期限除特殊情形經專案核准外，應以一次為限，最
    長不得逾十日。海關應在完稅照註明自行實貼之期限，並通知納稅義務人所在地
    主管稽徵機關。」復為行為時貨物稅稽徵規則第二十三條第一項及第五十六條第
    一項所明定。
二、本件被告係以原告於八十四年十月十五日進口TEC--8566型卡式電話答錄機，未
    貼貨物稅查驗證，經被告於八十六年七月二十八日在神腦國際企業股份有限公司
    萬大營業所查得，並經該營業所店長在場確認，無貨物稅查驗證，爰以違反貨物
    稅條例第二十八條第三款規定，處以一五、○○○元罰鍰。原告不服，主張該公
    司進口TEC--8566型卡式電話答錄機，已依法繳納貨物稅，惟海關所發放之查驗
    證為紙式，不易黏貼、容易掉落，並非不貼貨物稅查驗證；況貨物稅稽徵規則於
    八十六年十月三十日修正公布，除將原第二十三條刪除之外，並修改原第五十六
    條規定，業已刪除原需黏貼查驗證之規定云云，資為抗辯。
三、經查本件原告於八十四年十月十五日所進口之TEC-8566型卡式電話答錄機，未貼
    貨物稅查驗證，於八十六年七月二十八日在神腦國際企業股份有限公司萬大營業
    所被查得之事實，此有神腦國際企業股份有限公司普會課課長林保雍於八十六年
    十月九日於被告機關調查時所自承，有談話筆錄及說明書等影本各一份在卷足憑
    ，且為原告所不爭執，洵堪認定。
四、按司法院釋字第二七五號解釋：「人民違反法律上之義務而應受行政罰之行為，
    法律無特別規定時，雖不以出於故意為必要，仍須以過失為其責任要件。但應受
    行政罰之行為，僅須違反禁止規定或作為義務，而不以發生損害或危險為其要件
    者，推定為有過失，於行為人不能舉證證明白已無過失時，即應受處罰。‧‧。
    」之意旨，原告雖主張其已依法繳納貨物稅，惟海關所發放之查驗證為紙式，不
    易黏貼、容易掉落，並非不貼貨物稅查驗證等語，惟原告仍應妨止其掉落，揆諸
    上開司法院解釋，原告未能舉證證明白已無過失時，仍須負過失責任；是以，被
    告機關以原告違反行為時貨物稅條例第二十八條第三款規定予以處罰，於法並無
    不合。
五、末查，貨物稅稽徵規則雖於八十六年十月三十日修正，已刪除第二十三條，並修
    改第五十六條；惟原告係違反行為時貨物稅條例第二十八條第三款規定，已如上
    述；該款乃對於違反應作為而不作為之義務而予以處罰，即應依法論處行為罰，
    本件原告違章時間係八十六年七月二十八日，是時貨物稅稽徵規則尚未修正，況
    修正之時並無明定修正公布日尚未核課確定之案件，適用修正後之規定。是原告
    上開主張，容有誤解，自不足採。
六、綜上所述，原處分依法並無不合，訴願決定予以維持，亦無違誤；原告徒執前詞
    ，聲請撤銷原處分及訴願決定，為無理由，應予駁回。
據上論結，本件原告之訴為無理由，爰依行政訴訟法第二百三十六條、第一百九十五
條第一項後段、第九十八條第三項前段，判決如主文。
中    華    民    國    九十二      年      五        月    二十三      日
              臺 北 高 等 行 政 法 院   第 七 庭
                                      法  官  黃  秋  鴻
右為正本係照原本作成。
本件以訴訟事件所涉及之法律見解具有原則性者為限，始得於本判決送達後二十日內
向本院提出上訴狀並表明上訴理由，如已於本判決宣示後送達前提起上訴者，應於判
決送達後二十日內補具上訴理由（均按他造人數附繕本），且經最高行政法院許可後
方得上訴。
中    華    民    國    九十二      年      五        月    二十三      日
                                      書 記 官  王琍瑩


司法院資訊處製作；財團法人民間司法改革基金會備份。
